臺灣高等法院民事判決
110年度簡字第2號
原      告  葉來金  


訴訟代理人  李聖鐸律師
被      告  譚以德  

訴訟代理人  吳展旭律師
            連星堯律師
上列當事人間請求侵權行為損害賠償事件，經本院刑事庭裁定移
送前來（108 年度重交附民字第8 號），本院於民國110 年3 月
17日言詞辯論終結，判決如下：
    主  文
被告應給付原告新臺幣貳佰玖拾伍萬陸仟零玖拾元，及自民國一
○八年五月二十四日起至清償日止，按週年利率百分之五計算之
利息。
原告其餘之訴駁回。
訴訟費用由被告負擔百分之二十五，餘由原告負擔。 
本判決第一項，於原告以新臺幣玖拾捌萬伍仟參佰元為被告供擔
保後，得假執行，但被告以新臺幣貳佰玖拾伍萬陸仟零玖拾元為
原告供擔保，得免為假執行。
原告其餘假執行之聲請駁回。 　　
    事實及理由
一、原告主張：被告於民國106 年5 月15日下午5 時29分許，駕
    駛車號0000-00 號自用小客車（下稱系爭車輛），欲自新北
    市○○區○○街000 號前編號24號停車格內起駛，向左迴轉，本
    應注意起駛前應顯示方向燈，確認前後左右有無障礙或車輛
    行人，讓行進中之車輛優先通行；另在劃有分向限制線路段
    不得迴車，依當時情形為天候晴、日間有自然光線，路面乾
    燥、無缺陷、亦無障礙物，視距良好，無不能注意之情事，
    竟疏未注意，未顯示方向燈，亦未注意後方有無行進中車輛
    ，貿然自上開停車格起駛，在設有分向限制線處逕行迴轉，
    適有原告騎乘車號000-000 號輕型機車（下稱系爭機車），
    沿中安街往安平路方向前行，因未注意車前狀況，致其行駛
    至中安街196 號前，系爭機車車頭不慎撞及被告駕駛之系爭
    車輛左前車門，原告因而人車倒地（下稱系爭事故），受有
    頸椎脊椎損傷併雙側四肢癱瘓之傷害，原告為此受有下開損
    害：（一）醫療費用新臺幣（下同）75萬3,568 元（手術費
    41萬9,948 元、計至107 年3 月29日醫藥費32萬8,508 元、
    計至108 年10月7 日醫藥費5,112 元）；（二）復健費用4 
    萬3,138 元；（三）醫療耗材費用6 萬7,292 元（醫療耗材
    費用1 萬1,322 元、用品器材費用5 萬5,970 元）；（四）
    將來醫療耗材費用81萬9,936 元；（五）將來交通費用計程
    車資80萬0,222 元；（六）已經支出看護費用26萬4,000 元
    ；（七）將來看護費用1,357 萬0,700 元；（八）五年不能
    工作之薪資損失126 萬0,540 元；（九）慰撫金150 萬元，
    共計1,907 萬9,396 元，爰依民法第184 條第1 項前段、第
    191 條之2 、第193 條第1 項、第195 條第1 、3 項規定，
    就前開全部損害1,907 萬9,396 元之最低金額1,138 萬1,74
    0 元為請求等語。並聲明：（一）被告應給付原告1,138 萬
    1,740 元，及自起訴狀繕本送達翌日起至清償日止，按週年
    利率5 ％計算之利息。（二）願供擔保，請准宣告假執行。
二、被告抗辯略以：伊對於自身應負過失侵權行為損害賠償責任
    不爭執，但原告闖紅燈，亦與有過失。就原告已支出醫藥費
    用32萬8,508 元、5,112 元、醫療耗材費用1 萬1,322  元
    、看護費用中18萬9,200 元不爭執。其餘請求未有相關單據
    ，難認有支出必要性，或無法探知將來醫療耗材費用按日12
    0 元之計算依據。另原告請求終身看護費用，與鑑定報告認
    定系爭事故發生10年後，始能判斷終身看護必要性未符，該
    部分請求亦無理由。至原告於系爭事故發生時，已屆65歲退
    休年齡，原告請求五年不能工作薪資損失，自無理由。另就
    慰撫金部分，請求酌減等語。並聲明：⒈原告之訴駁回。⒉願
    供擔保，請准宣告免為假執行。
三、兩造不爭執事項（見本院108 年度重訴字第22號卷〈下稱重
    訴字卷〉二第60至61頁，並依卷證資料為部分文字之修正）
    ：
（一）被告於106 年5 月15日下午5 時29分許，駕駛系爭車輛，
      欲自新北市○○區○○街000 號前編號24號停車格內起駛向左
      迴轉，貿然從上開停車格起駛，在設有分向限制線處逕行
      迴轉，適有原告騎乘系爭機車，沿中安街往安平路方向前
      行，行駛至中安街196號前之際，騎乘機車車頭不慎撞及
      被告駕駛系爭車輛左前車門，致原告人車倒地，並受有頸
      椎脊椎損傷併雙側四肢癱瘓之傷害。
（二）原告於車禍發生前，沿中安街過宜安路118 巷路口，有違
      規跨越分向限制線駛入來車道，未依號誌管制行駛之情事
      。
（三）被告對於原告已支出醫藥費用32萬8,508 元、5,112  元
      、醫療耗材費用1 萬1,322 元、看護費用中18萬9,200  
      元不爭執。
（四）原告已受領強制汽車險保險金及醫療給付共215 萬6,844 
      元。
四、原告主張被告駕駛系爭車輛，發生系爭事故而致伊受傷，應
    就前開損害負過失侵權行為損害賠償責任，然為被告所否認
    ，且以前詞置辯，茲就本件爭點及本院判斷分論如下：
（一）按因故意或過失，不法侵害他人之權利者，負損害賠償責
      任。汽車、機車或其他非依軌道行駛之動力車輛，在使用
      中加損害於他人者，駕駛人應賠償因此所生之損害。但於
      防止損害之發生，已盡相當之注意者，不在此限。不法侵
      害他人之身體或健康者，對於被害人因此喪失或減少勞動
      能力或增加生活上之需要時，應負損害賠償責任。不法侵
      害他人之身體、健康、名譽、自由、信用、隱私、貞操，
      或不法侵害其他人格法益而情節重大者，被害人雖非財產
      上之損害，亦得請求賠償相當之金額。民法第184 條第1 
      項前段、第191 條之2 、第193 條第1 項、第195 條第1 
      項前段分別定有明文。茲就原告各項請求，分述如下：
    ⒈原告就已支付醫療費用，於33萬3,620 元範圍內，為有理
      由：
　　　原告主張伊自106 年5 月15日起至106 年11月15日止，已
      支出必要之手術費用41萬9,948 元，然此部分僅有診斷證
      明書為證（見附民卷第41至55頁），未有相關醫療單據佐
      證此部分支出數額，復為被告所爭執（見本院簡字卷第16
      頁），原告就此復未另再舉證證明，應無理由。至原告主
      張計至107 年3 月29日醫療費用32萬8,508 元、計至108 
      年10月7 日醫藥費5,112 元，為被告所不爭執（見簡字卷
      第16頁），並有原告製作附表、互核相符之醫療費用單據
      可憑（見附民卷第25至29、57至90頁、重訴字卷一第151 
      至155 、163 至207 頁），應認此部分共計33萬3,620 元
      醫療費用支出請求（計算式：328,508＋5,112＝333,620）
      ，為有理由。
　　⒉將來復健費用，於3 萬1,401 元範圍內，為有理由：
　　⑴依前開民法第193 條第1項明文規定，可知將來之醫藥費，
      衹要係維持傷害後身體或健康之必要支出，被害人均得請
      求加害人賠償，非以被害人已實際支出者為限（最高法院
      82年度台上字第681號判決意旨參照）。
　　⑵原告主張伊每月支出215 元復健費用（慈濟醫院45元、雙
      和醫院170 元），又自系爭事故發生時，自108 年11月計
      算，尚有平均餘命16.72 年，得預為請求4 萬3,138 元復
      健費用，並以佛教慈濟醫療財團法人台北慈濟醫院（下稱
      慈濟醫院）109 年4 月9 日慈新醫文字第1090411 號函覆
      病情說明書、復健單據、衛生福利部雙和醫院（下稱雙和
      醫院）109 年4 月16日雙院歷字第1090003555號函覆資料
      為憑。審以慈濟醫院出具之病情說明書，敘及「根據病史
      詢問及病歷記載，葉來金先生於000 年0 月00日發生交通
      事故後，經急診入住雙和醫院，於當天接受頸椎手術治療
      。106 年8 月22日至9 月15日葉先生至本院復健科住院，
      接受復健治療，包括物理及職能治療。脊髓損傷後，病人
      四肢無力，行動不便，日常生活無法自理，呈現嚴重失能
      狀態，需專人24小時照顧。物理治療之目的為改善病人行
      動能力内容包括翻身、坐、站、行走等，視病人狀況設計
      適合之療程。職能治療之目的在訓練病人日常生活自理能
      力，職能治療師也評估或製作病人需要之輔具。病人脊髓
      損傷後導致失能，約六個月内為黃金復健期，如錯過這段
      時間，病人將永久喪失行動及生活自理能力，不但活著沒
      有尊嚴，也造成家庭照顧人力與經濟上重大負擔。對失能
      病人而言，物理治療和職能治療是世界公認標準治療，台
      灣自全民健保開辦以來，也一直給付脊髓損傷病人之物理
      治療及職能治療。」（見重訴字卷一第335 頁）、雙和醫
      院則函覆「…本案葉君因日常生活無法自理，經長期復健
      後仍恢復有限，需終生24小時專人看護。葉君於本院進行
      物理治療頊目：肌肉電刺激、被動關節運動、肌力耐力訓
      練。此為避免肌肉萎縮，促進肌耐力恢復。職能項目：平
      衡、移位、日常生活訓練、上下肢功能訓練。此為促進病
      人神經恢復。物理項目是針對肌耐力和動作控制做治療，
      職能治療是針對功能的訓練，需互相搭配效果較好。」等
      內容（見重訴字卷一第347 頁），及本院囑託國立臺灣大
      學醫學院附設醫院（下稱臺大醫院）就原告於系爭事故後
      之終身24小時專人看護必要性，該院鑑定結果為「原告於
      109 年11月5 日至本院復健部門診接受鑑定，根據當日門
      診實際審視其殘障狀況，病人患頸椎脊髓傷害，四肢功能
      受到影響，雙手功能尤差，殘障鑑定已判為重度，日常生
      活無法完全獨立自理，確有24小時專人看護必要。」等節
      （見重訴字卷一第469 頁），堪認原告自系爭事故（106 
      年5 月15日）後至接受臺大醫院鑑定時（109 年11月5 日
      ），已經三年有餘，卻仍處於生活無法完全獨自自理、需
      24小時專人看護必要狀態，應認慈濟醫院前開所述給付脊
      髓損傷病人物理治療、職能治療係世界公認治療標準，台
      灣自全民健保開辦以來亦如此乙節為可信，故揆以前開說
      明，應認此部分將來復健費用請求，係為維持傷害後身體
      或健康之必要支出，應認有理。
　　⑶又參酌原告上開請求醫療費用確實每月含括慈濟、雙和醫
      院之復健科單據，按月復健費用分別為慈濟醫院45元、雙
      和醫院170 元，應認每月支出215 元復健費用為合理。又
      原告為41年8 月2 日生，於事故發生時（106 年5 月15 
      日）為64歲，依新北市簡易生命表107 年男性計算（見重
      訴字卷一第159 頁），其平均餘命為19.53 年，原告就此
      部分主張自108 年11月計算平均餘命為16.72 年，被告並
      不爭執（見重訴字卷一第305 、370 頁），原告並同意此
      部分以霍夫曼式計算法為計算（見本院簡字卷第26至27頁
      ），則依該計算法扣除中間利息（首期給付不扣除中間利
      息）核計金額為3 萬1,401 元【計算方式為：215×145.00
      00000+(215×0.64)×(146.00000000-000.0000000)=31,400
      .000000000000。其中145.0000000為月別單利(5/12)％第2
      00月霍夫曼累計係數，146.00000000為月別單利(5/12)％
      第201月霍夫曼累計係數，0.64為未滿一月部分折算月數
      之比例(16.72×12=200.64[去整數得0.64])。採四捨五入
      ，元以下進位，下同】。此部分將來之復健費用請求於3
      萬1,401元範圍內，應認有理，逾該範圍，無從准許。
　　⒊醫療耗材費用，於1 萬1,322 元範圍內，為有理由：
　　　原告主張因系爭事故，使用尿布、尿片、看護墊、紙巾、
      人工皮、棉棒、白花油、吸管、杯子、醫療膠帶、醫療彈
      性襪、濕紙巾、學步帶、潔膚液、手套、透氣膠帶、人工
      皮等醫療耗材，支出共計1 萬1,322 元，為被告所不爭執
      （見重訴卷二第60頁、簡字卷第17頁），且有支出醫療單
      據在卷可憑（見附民卷第33至35、97至110 頁），應認有
      理。至原告主張支出其他電動病床、減壓氣墊床、輪椅、
      助行器、拐杖、便椅、洗澡椅等醫療用品器材費用，共計
      支出為5 萬5,970 元，僅提出網頁列印之商品售價資料、
      原告購入輔具器材照片為憑（見附民卷第35、111 至114 
      頁、重訴字卷一第147 至149 頁），無支出憑據可證，復
      為被告所爭執（見簡字卷第17頁），自難認原告確實有此
      部分支出，此節請求應無理由。
　　⒋將來醫療耗材費用於49萬1,140 元範圍內，應認有理：
　　⑴原告以前開106 年5 月16日至7 月30日間，支出尿布、尿
      片、看護墊、濕紙巾等醫療耗材費用1 萬1,322 元，共75
      日，換算每日151 元（原告誤算為176 元，見重訴字卷一
      第381頁），故以每日耗材費用支出120 元為請求，自107
      年2 月計算，餘命應為18.72年，請求81萬9,936元醫療費
      用【計算式：120元*365日*餘命18.72年=819,936元】（
      見重訴字卷一第307 頁）。然被告否認前開按日120 元之
      將來耗材支出計算標準，抗辯尿布、尿店本恐因年紀增長
      而有使用需求，無從要求被告就餘命18.72年之相關耗材
      費用皆負責（見重訴字卷一第371 頁、簡字卷第17頁）。
　　⑵審以原告除前開期間耗材費用單據外，無法再行提出後續1
      07 年2 月迄今之耗材費用單據（見重訴字卷二第16頁）
      ，自難徒以前開兩個餘月期間逕斷後續平均耗材費用需求
      。然按，當事人已證明受有損害而不能證明其數額或證明
      顯有重大困難者，法院應審酌一切情況，依所得心證定其
      數額。民事訴訟法第222 條第2 項有明文規定。本院函詢
      雙和醫院依原告所受傷勢，評估每日所需更換醫療耗材(
      如尿布、尿片、看護墊、濕紙巾、醫用手套）費用若干，
      該院以上開函文函覆「因本院非照護機構無法評估病人之
      醫療耗材費用。」（見重訴字卷一第347 頁），惟審以原
      告脊髓損傷合併四肢癱瘓，生活無法自理，有專人看護需
      求，有前開診斷證明書、雙和醫院函覆資料在卷（見附民
      卷第41至56頁、重訴字卷一第347 頁），應認原告確實存
      在醫療耗材費用等支出損害，原告自承尿布均價10元/片
      、尿片均價10元/片（約三小時更換一次）、看護墊均價1
      0元/片（每日更換）、濕紙巾30元/包（約使用1 週）、
      醫用手套120 元/盒（約使用3 週）、濕疹藥膏每瓶250 
      元(約使用1 個月），審酌前開各節，本院定此部分按日
      耗材費用支出數額為100 元，被告不爭執原告就此部分餘
      命資料之計算為18.72年（見重訴字卷一第307 、370 頁
      ），原告亦同意此部分以霍夫曼式計算法為計算（見本院
      簡字卷第26至27頁），依該計算法扣除中間利息（首期給
      付不扣除中間利息）核計金額為49萬1,140 元【計算式：
      36,500×13.00000000+(36,500×0.72) ×(13.00
　　　000000-00.00000000)=491,139.00000000000。其中13.00
      000000為年別單利5％第18年霍夫曼累計係數，13.0000000
      0為年別單利5％第19年霍夫曼累計係數，0.72為未滿一年
      部分折算年數之比例(18.72[去整數得0.72])】。
　　⒌因復健往返住家至醫院，支出交通費用計程車資於36萬5,7
      03 元範圍內，應認有理：
　　⑴原告主張伊因全身癱瘓、復健需求，自107 年2 月計算，餘命尚有18.22年，每月支出305 元往返住家至醫院之計程車費用共計80萬0,222元（往返雙和醫院每月12趟，每次車資130 元；往返慈濟醫院每月12趟，每次車資175 元，計算式：（130元＋175元）*12趟*12月*餘命18.22年＝800,222元，見重訴字卷一第381 至383 頁），被告不爭執原告住家至前開兩醫院以距離計算之計程車資如上（見重訴字卷一第278頁），惟否認原告有支出前開交通費用必要（見簡字卷第18頁）。
　　⑵本院認定前開將來復健費用為必要之支出，原告目前殘障鑑定判定為重度，日常生活無法完全獨自自理，有24小時專人看護需求如前述，則因復健往返住家醫院計程車車資支出，亦應認為必要。審以原告於106 年12月至107 年12月間，每月往返慈濟醫院、雙和醫院復健次數不一致（見重訴字卷一第209 至229 頁），就慈濟醫院部分，以107 年整年度觀之，共計有95次，平均8 次/月（計算式；95/12＝7.91），就雙和醫院部分，以107 年整年度，共計有79次，平均7 次/月（計算式；79/12＝6.58），綜合前開各節，認定原告按月往返慈濟醫院8 趟，每次車資175 元，按月1,400 元，每年為16萬8,000 元；往返雙和醫院每月7 趟，每次車資130 元，按月910 元，每年為1 萬0,920 元，被告不爭執原告就此部分餘命資料之計算為18.22年（見重訴字卷一第307 、370 頁），原告亦同意此部分之計算以霍夫曼式計算法為計算（見簡字卷第26至27頁），則就往返慈濟醫院部分依前開計算法之計程車資，經扣除中間利息（首期給付不扣除中間利息）核計其金額為22萬1,638 元【計算式為：16,800×13.00000000+(16,800×0.22)×(13.00000000-00.00000000)=221,637.00000000000。其中13.00000000為年別單利5%第18年霍夫曼累計係數，13.00000000為年別單利5%第19年霍夫曼累計係數，0.22為未滿一年部分折算年數之比例(18.22[去整數得0.22])。採四捨五入，元以下進位】。另就往返雙和醫院部分依前開計算法之計程車資，依霍夫曼式計算法扣除中間利息（首期給付不扣除中間利息）核計其金額為14萬4,065 元【計算方式為：10,920×13.00000000+(10,920×0.22)×(13.00000000-00.00000000)=144,064.000000000
　　　。其中13.00000000為年別單利5%第18年霍夫曼累計係數
      ，13.00000000為年別單利5%第19年霍夫曼累計係數，0.2
      2為未滿一年部分折算年數之比例(18.22[去整數得0.22])
      。採四捨五入，元以下進位】。兩者計程車資共計為36萬
      5,703 元（計算式：221,638 ＋144,065 ＝365,703），應
      認有理。
　　⒍已經支出看護費用於18萬9,200 元範圍內，應認有理由：
      原告主張伊自106 年5 月15日至106 年9 月15日支出看護
      費用26萬4,000 元，雖據提出支出明細、照顧服務費收據
      等文件為證（見附民卷第31、91至96頁），然就其中明細
      編號3「106.06.3-106.06.13（雙和醫院就診）10天22,00
      0元」、編號13「106.08.22-106.09.15（慈濟醫院就診）
      24天52,800元」未檢附相關收據為證，復為被告所爭執（
      見簡字卷第60頁），故此部分請求於18萬9,200元（計算
      式：264,000-22,000-52,800＝189,200）範圍，為有理由
      。逾該範圍，不應准許。
　  ⒎將來看護費用於604 萬3,146 元範圍內，應認有理由：
　　⑴原告主張因系爭事故而有終生全日看護需求，故自106 年9
       月16日起算，餘命18.59年，有將來看護費用1,357 萬0,
      700 元需求（計算式：2,000元*365日*餘命18.59年=13,5
      70,700元，見重訴字卷一第307 頁），被告否認存在終身
      看護必要性，抗辯臺大醫院鑑定報告認定應於10年後方能
      判斷終身看護必要等語。
　　⑵本院審以臺大醫院就原告現有無終身24小時專人看護必要
      乙節，鑑定函覆「根據當日門診實際審視其殘障狀況，病
      人患頸椎脊髓傷害，四肢功能受到影響，雙手功能尤差，
      殘障鑑定已判為重度，日常生活無法完全獨立自理，確有
      24小時專人看護必要。惟是否有"終身"24小時看護必要，
      需視病況穩定後再行鑑定評估，一般於受傷後十年才能確
      認」（見重訴字卷一第469 頁），堪認就自原告受傷起10
      年內有24小時專人看護必要，逾10年後病況未定，難以逕
      論10年後必然存在24小時專人看護必要性，故此部分請求
      24小時專人看護期間，應以10年為斷，逾該範圍，難認有
      據。又參酌原告先前於雙和醫院、怡和醫院、中興醫院、
      萬芳醫院、臺北醫院、慈濟醫院支出看護費用標準均為每
      日2,200 元（見附民卷第31、91至96頁），應認原告以每
      日2,000 元看護費用請求，尚稱合理，依10年為計算，及
      原告同意以霍夫曼式計算法為計算（見簡字卷第26至27頁
      ），依該計算法扣除中間利息（首期給付不扣除中間利息
      ）核計金額為604 萬3,146 元為有理由【計算式為：730,
      000×8.00000000 =6,043,146.4513。其中8.00000000為年
      別單利5%第10年霍夫曼累計係數】。
　　⒏五年不能工作之薪資損失：於5 萬6,024 元範圍內，應認
      有理
　　　原告主張因系爭事故發生，致受有五年不能工作薪資損失
      126 萬0,540 元（即行政院核定每月基本工資21,009元為
      計算，該工資自106 年1 月1 日起實施，計算式：21,009
       125=1,260,540元】（見重訴字卷一第385 頁）。但查
      ，原告係41年8 月2 日生（見附民卷第41至55頁），雖自
      稱於106 年5 月15日系爭事故發生前，任職新北市中和區
      華園大廈守衛室管理員，月薪2 萬5,000 元，有在職證明
      1 紙為證（見重訴字卷一第261 、311 頁），然被告否認
      該紙文書可以證明原告每月薪資，認原告尚應提出薪資匯
      款紀錄或勞健保投保資料為證（見簡字卷第19至20頁）。
      本院審以原告嗣非以前開薪資數額為請求，改以前開行政
      院核定每月薪資為請求，再參酌原告先前擔任保全工作，
      理應含括巡邏、值班、代收文件等需要體能、精力之工作
      要求，另勞動基準法第54條第1 項第1 款所定年滿65歲為
      法定退休年齡規定，應認原告自106 年5 月15日事故發生
      時起至屆滿65歲（即106 年8 月2 日）止，有共計80日期
      間，受有不能工作薪資損失，依原告主張每月薪資2 萬1,
      009 元，計算80日薪資損失為5 萬6,024 元（計算式：21
      ,009 /3080=56,024），逾該範圍，不應准許。
　　⒐慰撫金：於100 萬元範圍內，應認有理
　　⑴按慰撫金之賠償須以人格權遭遇侵害，使精神上受有痛苦
      為必要，其核給之標準固與財產上損害之計算不同，然非
      不可斟酌雙方身分資力與加害程度，及其他各種情形核定
      相當之數額（最高法院51年台上第223號判例意旨參照）
      。
　　⑵查原告因系爭事故受有頸椎脊椎損傷併雙側四肢癱瘓之傷
      害，自事故後至接受臺大醫院鑑定時（109 年11月5  日
      ），三年有餘，仍處於生活無法完全自理狀態，已認定如
      上，堪認因系爭事故受有相當身體及精神痛苦。另參酌原
      告為國中肄業，於106 年度僅有利息所得6,904 元；於10
      7 年度無所得，名下亦無其他財產，有稅務電子閘門財產
      所得調件明細（見限閱卷）可佐，雖伊自承事故前任職新
      北市中和區華園大廈管理員，月薪2 萬5,000 元，並提出
      在職證明1 紙為證（見重訴字卷一第261 、311 頁），然
      被告否認該紙在職證明（見簡字卷第19至20頁），則難認
      此部分薪資確實真正如前述；另被告現年55歲，為輕度身
      心障礙患者，為成功大學建築系碩士畢業，曾任中國科技
      大學室內設計系講師，現已退休，106 、107 年度所得分
      別為104 萬4,417 元、102 萬9,348元，名下有汽車1 輛
      等情，有稅務電子閘門財產所得調件明細可憑（見限閱卷
      ），自承多年前與配偶離婚，現仍有給付贍養費、子女撫
      養費需求（見重訴字卷一第289 至293 頁），並審究過失
      情節、原告所受傷勢等一切情狀，認原告得請求賠償慰撫
      金以100 萬元為適當。
（二）原告就系爭事故與有過失，就系爭事故負擔40％過失：
　　⒈被告雖抗辯原告就系爭事故有跨越雙黃線闖紅燈、未注意
      車前狀況之過失云云。但查：　
　　⑴按行車前應注意之事項，依下列規定：七、起駛前應顯示
      方向燈，注意前後左右有無障礙或車輛行人，並應讓行進
      中之車輛行人優先通行。又汽車在劃有分向限制線之路段
      ，不得迴車，道路交通安全規則第89條第1 項第7 款、第
      106 條第2 款定有明文。
　　①依臺灣新北地方法院（下稱新北地院）刑事庭勘驗系爭事
      故現場監視錄影紀錄之勘驗筆錄：①5 時29分33秒，設置
      在新北市中和區中安街與宜安路118 巷口處（即全家便利
      商店）之行人專用號誌變換為「行人紅燈」；②5 時29分3
      9秒，被告駕駛系爭車輛自中安街196 號（即全聯福利中
      心）前之編號24號停車格開始倒車；③5 時29分40秒，原
      告騎乘系爭機車跨越分向限制線沿中安街前（往安平路方
      向）至中安街188 號前之停止線（尚未跨越），且頭部略
      微向左邊；④5 時29分41秒，原告之系爭機車跨越上開停
      止線行駛至上開巷口中間處，且原告頭部略微向右邊；⑤5
       時29分42秒，原告之系爭機車車頭抵達中安街192 號全
      家便利商店前方斑馬線前端，此時被告之系爭車輛開始向
      左迴轉；⑥5 時29分43秒，原告之頭部再略微向左邊，而
      系爭機車已回其行向車道，此時被告駕駛系爭車輛繼續左
      迴轉；⑦5 時29分44秒，原告之系爭機車亮起煞車燈，此
      時被告駕駛系爭車輛繼續左迴轉；⑧5 時29分45秒，原告
      之系爭機車車頭撞及被告之系爭車輛左前門，有勘驗筆錄
      及截圖在卷（見新北地院107 年度交易字第195 號卷〈下
      稱交易字卷〉第115 至116 、129 至135 頁），堪認被告
      欲自停車格內駛出時，係先倒車，再往左駛出，未顯示左
      方向燈有閃亮，確實有違前開道路交通安全規則第89條第
      1 項第7 款規定，堪予認定。
　　②另被告欲行迴轉路段為劃有分向限制線之路段，且其自路
      邊停車格起步行迴轉時，原告之系爭機車已通過中安街與
      宜安路118 巷交岔路口，而到達中安街192 號全家便利商
      店前方斑馬線之前端，處於被告目視可確認範圍內。又自
      被告起駛及迴轉時起，至原告系爭機車撞及被告之系爭車
      輛左前車門時止，已有3 秒之時間，被告竟未發現後方來
      車，貿然繼續駕車左迴轉，致原告之系爭機車撞及其系爭
      車輛之左前車門，此部分被告違反道路交通安全規則第89
      條第1 項第7 款、第106 條第2 款規定，亦應認明確。
　　⑵又按，機車行駛至交岔路口，其轉彎，應依標誌或標線之
      規定行駛，而車輛面對行車管制號誌之圓形紅燈時，表示
      禁止通行，不得超越停止線或進入路口，道路交通安全規
      則第99條第2 項前段、道路交通標誌標線號誌設置規則第
      206 條第5 款定有明文；另駕駛人駕駛汽車，應遵守道路
      交通標誌、標線、號誌之指示，又分向限制線（即雙黃實
      線），係用以劃分路面成雙向車道，禁止車輛跨越行駛，
      並不得迴轉，道路交通安全規則第90條、道路交通標誌標
      線號誌設置規則第105 條第1 項亦有明定。然禁止跨越分
      向限制線之規範目的，在於避免駛入對向車道而造成危險
      ，禁止闖紅燈之規範目的則在於維護交岔路口之交通秩序
      。此外，汽車行駛時，駕駛人應注意車前狀況及兩車並行
      之間隔，並隨時採取必要之安全措施。道路交通安全規則
      第94條第3 項前段亦有明文。而所謂「注意車前狀況」，
      應指駕駛人其注意力所及狀況下，對於車前已存在或可能
      存在之事物加以注意，以便採取適當之反應措施而言。
　　⑶系爭事故經新北市政府車輛行車事故鑑定委員會鑑定及新
      北市政府交通局〈下稱新北市交通局〉之鑑定覆議，認定「
      一、譚以德（被告）駕駛系爭車輛，自路旁停車格起駛迴
      轉，未讓車道上行駛中車輛先行，為肇事原因。二、葉來
      金（原告）駕駛輕型機車，無肇事因素；惟於前一路口跨
      越分向限制線駛入來車道，且未依號誌管制（闖紅燈）行
      駛，有違規定。」等節，有前開鑑定委員會於106 年7 月
      5 日新北車鑑字第0000000 號鑑定意見書及新北市交通局
      106 年9 月6 日新北交安字第1061478208號函各1 份存卷
      （臺灣新北地方檢察署106 年度他字第5863號卷〈下稱他
      字卷〉第59至61頁）。惟審以前開勘驗筆錄，可知原告於
      當日下午5 時29分40秒時，駕駛系爭機車跨越分向限制線
      ，於5 時29分41至42秒時，通過中安路與宜安路118 巷交
      岔路口。原告之行向號誌時相順序及秒數為綠燈40秒、黃
      燈3 秒、紅燈2 秒；宜安路118 巷之號誌時相順序及秒數
      則為綠燈23秒、黃燈3 秒、紅燈2 秒，有新北市交通局函
      文可稽（見交易字卷第75至78頁）。故就上開行人專用號
      誌變換為「行人紅燈」（即下午5 時29分33秒時）之「8 
      秒後」，原告始騎乘機車跨越停止線行駛至上開巷口中間
      處（即下午5 時29分41秒時），而上開行人專用號誌變換
      為「行人紅燈」後之「第4 秒起」，中安街188 號前之行
      車管制號誌即變換為「行車紅燈」，且在原告機車通過上
      述交岔路口時，尚有一黑色自用小客車減速停在停止線前
      ，宜安路118 巷則有機車駛出，足證原告駕駛系爭機車確
      實於通過交岔路口前，有逆向行駛及闖紅燈等節，然系爭
      機車縱於通過交岔路口前，有逆向行駛、在路口闖紅燈等
      違規行為，惟通過路口後，已回到順向道路行駛，嗣與被
      告之系爭車輛撞擊前之處，已遠離交岔路口，則原告於碰
      撞前之逆向行駛、闖紅燈等舉，實與系爭事故無關聯，則
      上揭鑑定意見書及鑑定覆議就此部分結論，並無違誤。惟
      原告通過交岔路口後，應可見被告之系爭車輛已有逐漸駛
      出停車格情形，原告竟疏未注意車行方向之前方，有被告
      系爭車輛往左駛出停車格情形，故原告對系爭事故之發生
      ，應亦有未注意車前狀況之過失。至前開鑑定及覆議結論
      ，雖確認原告在前一路口跨越分向限制線駛入來車道、闖
      紅燈行駛疏失，但無肇事因素乙節，不影響本院就原告就
      系爭事故有未注意車前狀況過失之認定。
　　⒉又按，損害之發生或擴大，被害人與有過失者，法院得減
      輕賠償金額或免除之。前二項之規定，於被害人之代理人
      或使用人與有過失者，準用之。民法第217 條第1 項、第
      3 項分別定有明文。此項規定之目的在謀求加害人與被害
      人間之公平，故在裁判上法院得以職權減輕或免除之（最
      高法院97年度台上字第1291號判決參照）。經查，兩造均
      有違反道路交通安全規則，互有過失，已如前述，本院審
      以被告有起駛前未顯示方向燈、未讓行進中車輛先行，於
      劃有分向限制線路段迴車等過失；原告有未注意車前狀況
      之過失，綜衡雙方就系爭事故之原因力大小、過失情狀等
      節，認被告仍應負較重之過失責任，原告負較輕過失責任
      ，過失比例各為60％、40％，再依此過失比例，減輕被告之
      侵權行為損害賠償責任。
　　⒊據上，原告所受損害為醫療費用33萬3,620 元、將來復健
      費用3 萬1,401 元、醫療耗材費用1 萬1,322 元、將來醫
      療耗材費用49萬1,140 元、交通計程車資36萬5,703 元、
      已經支出看護費用18萬9,200 元、將來看護費用604 萬3,
      146 元、五年不能工作之薪資損失5 萬6,024 元、慰撫金
      100 萬元，共計852 萬1,556 元，於過失相抵後，原告得
      請求之金額應為511 萬2,934 元【（333,620＋31,401 元＋
      11,322＋491,140＋365,703＋189,200＋6,043,146＋56,024＋10
      0 萬元）60％＝5,112,934】。
（三）原告請求金額應扣除先前受領強制汽車責任險保險金：
　　  按保險人於被保險汽車發生汽車交通事故時，依本法規定
      對請求權人負保險給付之責。保險人依本法規定所為之保
      險給付，視為被保險人損害賠償金額之一部分；被保險人
      受賠償請求時，得扣除之。強制汽車責任保險法第25條第
      1項、第32條有明文規定。經查，原告前已受領強制汽車
      險保險金及醫療給付共215 萬6,844 元，為兩造所不爭執
      （見兩造不爭執事項㈣），故前開請求數額扣除此部分受
      領給付，原告尚可請求數額為295 萬6,090 元（計算式：
      5,112,934-2,156,844＝2,956,090）。
（四）末按，給付無確定期限者，債務人於債權人得請求給付時
      ，經其催告而未為給付，自受催告時起，負遲延責任；其
      經債權人起訴而送達訴狀，或依督促程序送達支付命令，
      或為其他相類之行為者，與催告有同一之效力；前項催告
      定有期限者，債務人自期限屆滿時起負遲延責任；遲延之
      債務，以支付金錢為標的者，債權人得請求依法定利率計
      算之遲延利息；應付利息之債務，其利率未經約定，亦無
      法律可據者，週年利率為百分之5 ，民法第229 條第2 項
      、第3 項、第233 條第1 項前段、第203 條分別定有明文
      。從而，原告請求被告給付295 萬6,090 元，及自刑事附
      帶民事起訴狀繕本送達翌日即108 年5 月24日（見附民卷
      第115 頁，該書狀於108 年5 月13日寄存於被告住所地之
      派出所，依民事訴訟法第138 條第2 項規定，於108 年5 
      月23日生送達效力）起至清償日止，按週年利率5 ％計算
      之利息，為有理由。
五、綜上，原告請求被告給付295 萬6,090 元，及自108 年5 月
    24日起至清償日止，按週年利率5 ％計算之利息，為有理由
    ，逾此範圍，不應准許。
六、兩造均陳明願供擔保聲請宣告假執行或免為假執行，經核原
    告勝訴部分，均與法律規定相符，爰分別酌定相當之擔保金
    額，予以准許。至原告敗訴部分，其假執行之聲請，失所附
    麗，應予駁回。
七、本件事證已臻明確，兩造其餘攻防方法及所提證據，核與判
    決結果不生影響，爰不予逐一論駁，併此敘明。
八、據上論結，本件原告之訴一部有理由，一部無理由，依民事
    訴訟法第79條、第463 條、第390 條第2 項、第392 條第2 
    項，判決如主文。
中　　華　　民　　國　　110 　年　　3 　　月　　31　　日
                  民事第十四庭
                      審判長法  官  蔡和憲 
                            法  官  周珮琦
                            法  官  湯千慧
   
正本係照原本作成。
如不服本判決，僅得以適用法規顯有錯誤為理由提起上訴，但須
經本院之許可。提起上訴應於收受送達後20日內向本院提出上訴
書狀同時表明上訴理由，判決宣示後送達前提起上訴者，應於判
決送達後10日內補提理由書狀（均須按他造當事人之人數附繕本
），並應提出委任律師或具有律師資格之人之委任狀；委任有律
師資格者，另應附具律師資格證書及釋明委任人與受任人有民事
訴訟法第466條之1第1項但書或第2項所定關係之釋明文書影本。
委任律師提起上訴時，應一併繳納上訴審裁判費。
中　　華　　民　　國　　110 　年　　3 　　月　　31　　日

　　　　　　　　　　　　　　書記官  江怡萱